【裁判字號】    98,監,79
【裁判日期】    981028
【裁判案由】    改定禁治產人監護人
【裁判全文】
臺灣士林地方法院民事裁定
聲  請  人  乙○○
相  對  人  甲○○○
                      4號3樓.
上列聲請人聲請改定禁治產人監護人事件，經臺灣臺北地方法院
以98年度監字第76號裁定移送本院，本院裁定如下：
    主  文
聲請駁回。
聲請程序費用新臺幣壹仟元由聲請人負擔。
    理  由
一、本件聲請意旨略以：聲請人乙○○為禁治產人丙○○（男，
    民國○○年○ 月○○日生，身分證統一編號：Ｚ000000000號）之
    子，禁治產人前經臺灣臺北地方法院以92年度禁字第17號裁
    定宣告為禁治產人，依法由相對人即禁治產人之配偶甲○○
    ○任禁治產人之監護人，惟原監護人甲○○○將禁治產人惡
    意丟棄不理，且其精神狀況異於常人，聲請人為陪同禁治產
    人就醫，數次向其索取禁治產人之身分證、健保卡及榮民證
    ，卻遭相對人拒絕，致聲請人自費給付禁治產人之就醫費用
    。相對人甲○○○雖為禁治產人之配偶，但未盡監護人之義
    務，並已侵害禁治產人就醫之權利，聲請人因親屬不足法定
    人數而無法召開親屬會議，為此聲請改定由聲請人乙○○為
    禁治產人丙○○之監護人等語。
二、按禁治產人之監護人，依左列順序定之：一配偶，二父母，
    三與禁治產人同居之祖父母，四家長，五後死之父或母以遺
    囑指定之人。不能依前項規定定其監護人時，由法院徵求親
    屬會議之意見選定之，民法第1111條定有明文。次按，監護
    人有左列情形之一時，親屬會議得撤退之：一違反法定義務
    時。二無支付能力時。三由親屬會議選定之監護人，違反親
    屬會議之指示時，民法第1106條亦有明文。而此等規定於禁
    治產人之監護準用之，民法第1113條第1 項規定甚明。又親
    屬會議不能召開或召開有困難時，依法應經親屬會議處理之
    事項，由有召集權人聲請法院處理之，同法第1132條復有明
    定。是禁治產人之法定監護人須經親屬會議撤退後，而無其
    他法定順序監護人時，始得聲請法院改定或選定監護人。再
    者，聲請書狀應載明供證明或釋明用之證據，非訟事件法第
    30條第1 項第4 款規定甚明。非訟事件之聲請或陳述，欠缺
    法定要件，而其情形可以補正者，法院應限期命其補正，逾
    期不為補正時，應以裁定駁回之，非訟事件法施行細則第13
    條亦有明文。
三、經查，聲請人主張之上開事實，固提出戶籍謄本為證，然其
    未提出任何具體證據釋明本件禁治產人之法定監護人即相對
    人甲○○○有何不適於擔任監護人而得經親屬會議撤退之情
    形；及親屬會議有不能召開或召開有困難之事實。又聲請人
    經法院合法通知請其到庭說明，並命其偕同證人到庭作證，
    且應於收受通知後10日內提出本件具有改定監護人之具體事
    實暨其證據到院，惟聲請人屆期皆未到庭陳述，亦未補正任
    何證據以供本院審酌，自難信聲請人之主張為真實。從而聲
    請人聲請撤退相對人甲○○○之監護人職務，並改由聲請人
    擔任禁治產人丙○○之監護人，於法尚有未合，應予駁回。
四、依非訟事件法第21條第1 項前段、第24條第1 項，裁定如主
    文。
中    華    民    國    98    年    10    月    28    日
                  家事法庭法  官  陳章榮
以上正本證明與原本無異。
如對本裁定抗告，應於裁定送達後10日內向本院提出抗告狀。
中    華    民    國    98    年    10    月    28    日
                          書記官  張竣閔


司法院資訊處製作；財團法人民間司法改革基金會備份。
